臺灣高雄地方法院刑事判決　　　　　　　　　　　　九十一年度易字第一六九號
　　公　訴　人　臺灣高雄地方法院檢察署檢察官
　　被　　　告　己○○
　　選任辯護人　許清連
　　　　　　　　林鴻駿
　　　　　　　　鄭淑貞
右列被告因恐嚇取財案件，經檢察官提起公訴（九十一年度偵字第八一四九號），本
院判決如左：
    主  文
己○○連續意圖為自己不法之所有，攜帶兇器，以脅迫至使不能抗拒，而取他人之物
，處有期徒刑捌年，褫奪公權肆年。
扣案之錢袋壹個、紫色鴨舌帽壹頂、花色口罩壹個、白色手套壹雙及西瓜刀壹支，均
沒收。
    事  實
一、己○○基於意圖為自己不法所有之概括犯意，以頭戴紫色鴨舌帽、面戴花色口罩
    、雙手著白色手套之裝扮，並手持西瓜刀一把，連續於：（一）民國九十一年三
    月二十日凌晨五時四十分許，進入高雄市○○區○○路三二一號「祥富遊藝場」
    內，將手持之西瓜刀架在櫃檯小姐戊○○之頸部，喝令其將身上及櫃檯內之錢財
    均取出，以此脅迫手段致戊○○不能抗拒，而將櫃檯抽屜打開，己○○取走現金
    新台幣（下同）一千九百元後即逃逸，並將一千九百元花用完畢；（二）於同年
    三月二十八日凌晨五時七分許，進入高雄市○○區○○路七六五號「大瑪莉遊藝
    場」內，向櫃檯小姐甲○○出示手中之西瓜刀，並叫甲○○將櫃檯內的錢財取出
    ，甲○○因太過緊張而跌倒，己○○隨即走至甲○○身旁再次叫其將櫃檯內之錢
    財取出，以此脅迫方式使甲○○不能抗拒，甲○○遂將櫃檯抽屜打開後迅速跑離
    櫃檯至該店二樓，己○○即取走櫃檯內之現金三萬元後逃逸，並將三萬元花用完
    畢；（三）於同年四月十一日凌晨四時許，進入高雄市○○區○○路三二六號「
    高城遊藝場」內，將手持之西瓜刀朝向櫃檯小姐丁○○揮舞，並喝令其將櫃檯錢
    財拿出來，以此脅迫手段致丁○○不能抗拒，丁○○便將櫃檯抽屜打開，己○○
    即取走現金二萬元後逃逸，並將二萬元花用完畢；（四）於同年四月十八日凌晨
    四時十三分許，又進入上開位於高雄市○○區○○路七六五號「大瑪莉遊藝場」
    內，將手持之西瓜刀朝向櫃檯小姐丙○○揮舞，並喝令丙○○速將櫃檯內之錢財
    取出，此時該遊藝場另一店員乙○○自二樓之監視器中見己○○正揮刀向丙○○
    強取財物，遂立即報警並手持棒球棒下樓對抗，己○○因見乙○○持棒球棒大力
    敲打櫃檯而心生恐懼，遂往店外逃逸致未得手。嗣經據報趕往現場之員警，於同
    日凌晨五時許在高雄市○○區○○路六六九巷口緝獲，並扣得其所有供作案用之
    錢袋一個、紫色鴨舌帽一頂、花色口罩一個、白色手套一雙及西瓜刀一支。
二、案經戊○○、甲○○、丁○○、丙○○訴由高雄市政府警察局三民第二分局報請
    台灣高雄地方法院檢察署檢察官偵查起訴。
    理  由
一、訊據被告己○○對於連續在右揭時、地，均以頭戴紫色鴨舌帽、面戴花色口罩、
    雙手著白色手套之裝扮，並手持西瓜刀一把，進入遊藝場內喝令櫃檯小姐即告訴
    人戊○○、甲○○、丁○○及丙○○等四人將錢拿出來，前三次得手後並將取得
    之錢財花用完畢等情均坦承不諱，惟辯稱：我不是要強盜，只是單純恐嚇取財而
    已，而且我僅持西瓜刀進入店內，並沒有將西瓜刀架在被害人戊○○的頸部云云
    。經查：
（一）右揭事實，迭據告訴人甲○○、丁○○、丙○○及證人乙○○等人，在警訊及
      本院審理中指訴綦詳，核與被告於警訊、偵查及本院審理中之供述均大致相符
      ，復有被告作案所用之紫色鴨舌帽一頂、花色口罩一個、白色手套一雙及西瓜
      刀一支扣案可佐，堪認被告前揭自白與事實相符，尚可採信。再查，證人即告
      訴人戊○○於警訊時即指稱：「我所任職之祥富遊藝場曾於九十一年三月二十
      日五時四十分許，遭一年輕男子持西瓜刀闖入店內，拿刀架住我脖子上，叫我
      將身上及櫃檯上之錢財全部拿出來，我打開櫃檯抽屜取出全部現金大約新台幣
      一千九百元後，歹徒強行取走現金後逃逸」等語明確（見警卷第六頁），復於
      本院另案審理時再結證稱：「當時只有我一個人在那裡，歹徒手持西瓜刀，頭
      戴鴨舌帽及口罩」、「歹徒以西瓜刀放在我脖子前，叫我拿錢出來，當時我不
      得已就把櫃檯打開，他就取走裡面的現金一千九百元」、「（問：西瓜刀距離
      妳脖子的距離多遠？）幾乎貼著我的脖子，距離約二、三公分」等語（見本院
      九十一年感裁字第三五號九十一年七月三十一日訊問筆錄），其供述始終一致
      ；且佐以證人即告訴人戊○○與被告本不相識又無仇怨，且於本院告知其具結
      之義務及偽證罪之刑責後，仍願意具結而為上開證述，衡情自無甘冒受刑事偽
      證罪訴追之風險而故為誣攀指述被告之理，足認被告確有持西瓜刀架在告訴人
      戊○○之頸部等情無訛，是被告空言辯稱：我僅持西瓜刀進入店內，並沒有將
      西瓜刀架在戊○○之頸部云云，應屬事後避重就輕之詞，洵不足取。
（二）又被告雖一再辯稱：我不是要強盜，只是單純恐嚇取財而以云云。惟按刑法上
      之強盜罪係以強暴、脅迫或他法致使不能抗拒而取他人之物或使其交付為構成
      要件，而刑法第三百四十六條第一項之恐嚇取財罪，則係以威嚇手段使人畏懼
      而交付其物，然被害人尚有意思自由為構成要件。又強盜罪之強暴、脅迫，衹
      須抑壓被害人之抗拒，或使被害人身體上、精神上處於不能抗拒之狀態，亦即
      抑壓被害人之意思自由為已足，縱令被害人並無抗拒行為，仍於強盜罪之成立
      不生影響，最高法院八十年度台上字第二五九八號判決、八十三年度台上字第
      六九七六號判決可資參照。查被告自承取得之金錢已用於還債及打玩電動玩具
      花畢，則被告有為自己不法所有之意圖至為明確；又被告均係以頭戴紫色鴨舌
      帽、面戴花色口罩、雙手著白色手套之裝扮進入店內，並出示手中所持之西瓜
      刀向告訴人等揮舞恐嚇，甚以西瓜刀架住告訴人戊○○之頸部，且被告喝令告
      訴人等將錢自櫃檯取出時，與告訴人等之距離至多僅間隔一個櫃檯，再佐以被
      告選擇之作案時間均為凌晨四、五時，且遭其喝令將錢財取出之告訴人等均係
      年輕女子，是以本件案發時之具體情狀觀之，一單獨在櫃檯內之年輕女子，於
      深夜突遭蒙面歹徒持西瓜刀此類利刃，近距離揮舞示意或架住頸部，喝令其將
      錢財取出，縱使其行動尚稱自由或無抗拒行為，然其之意思自由顯足以遭抑壓
      而不能抗拒；揆諸前揭判決要旨，本件被告之行為顯足以抑壓告訴人等之意思
      自由而使其等達不能抗拒之程度，是被告辯稱我只是恐嚇取財云云，尚不足採
      。綜上所述，本件事證明確，被告犯行堪以認定。
二、按西瓜刀為利刃，於客觀上足致生他人生命、身體及安全構成威脅，應屬兇器，
    被告前三次持西瓜刀向告訴人戊○○、甲○○、丁○○強盜取得財物之行為，應
    係犯刑法第三百三十條第一項之加重強盜既遂罪，第四次持西瓜刀向告訴人丙○○強盜未取得財物之行為，則係犯同條第二項、第一項之加重強盜未遂罪；公訴
    人認被告所犯均為第三百四十六條第一項之恐嚇取財罪，尚有未洽，已如前述，
    惟其基本事實同一，本院自應予審理，並變更起訴法條。被告所為三次加重強盜
既遂及一次加重強盜未遂之犯行，時間緊接，犯罪構成要件相同，僅有既遂未遂
    之差別，顯係出於概括犯意為之，為連續犯，應依刑法第五十六條之規定，論以
    一情節較重之加重強盜既遂罪，並加重其刑。又辯護意旨略謂：被告於遭警緝獲
    當時，於警方未發覺前，即主動告知警方其前三次犯行，是被告前三次犯行應符
    合自首之要件等語；按裁判上之一罪其一部分犯罪既已因案被發覺，雖在檢察官
    或司法警察官訊問中被告陳述其未發覺之部分犯罪行為，並不符合刑法第六十二
    條之規定，不應認有自首之效力（最高法院七十三年度第二次刑事庭會議決議參
    照），因此就連續犯之裁判上一罪而言，如全部犯罪未發覺以前，被告就其中一
    部分犯罪為自首，固有自首之效力及於全部犯罪之問題，茲連續犯之一部分犯罪
    已被發覺而由警察機關查獲偵訊中，被告自動陳述該連續犯之其他未被發覺部分
    之犯罪，既與刑法第六十二條前段所規定對於未發覺之罪自首而受裁判之要件不
    符，揆諸前揭決議意旨，即非自首，更無自首效力是否及於全部犯罪之問題，是
    本件被告既係因連續犯之一部分犯罪經警方查獲，方自動陳述該連續犯之其他未
    發覺部分之犯罪，自與自首之要件不符，附此敘明。爰審酌被告正值年輕力壯之
    時，竟因沈迷電玩且不思以己力賺取金錢，而以持西瓜刀恫嚇他人強取錢財之方
    式獲取金錢，且於短時間內即犯案四次，對告訴人等造成心理上莫大之恐懼，亦
    危害社會治安，三次強盜得手金額為四萬八千餘元，惟念其犯後主動供出其他三
    次犯行，未對告訴人等造成身體上之傷害等一切情狀，量處如主文所示之刑，以
    資懲儆；又依被告強盜犯罪之性質，本院認有褫奪公權之必要，爰均併予宣告褫
    奪公權四年。扣案之錢袋一個、紫色鴨舌帽一頂、花色口罩一個、白色手套一雙
    及西瓜刀一支，為被告所有並為供其犯罪所用之物，業據其供承在卷，爰均依刑
    法第三十八條第一項第二款，宣告沒收之。
據上論斷，應依刑事訴訟法第二百九十九條第一項前段、第三百條，刑法第五十六條
、第三百三十條第一項、第三十七條第二項、第三十八條第一項第二款，判決如主文
。
中      華      民      國      九十一      年    九      月    十二    日
                                  臺灣高雄地方法院刑事第四庭
                                      審判長法官  黃建榮
                                            法官  楊宗翰
                                          法官  盧怡秀
右正本證明與原本無異。
如不服本判決，應於判決送達後十日內，向本院提出上訴狀。
                                          書記官  林佳蓉
中      華      民      國      九十一      年    九      月    十三    日
附錄論罪科刑法條：
中華民國刑法第三百三十條
犯強盜罪而有第三百二十一條第一項各款情形之一者，處七年以上有期徒
刑。
前項之未遂犯罰之。
